臺灣高等法院民事判決　　　　　　　　　　　　　　　九十三年度上字第一一四號
　　上　訴　人　聚巨企業有限公司
　　法定代理人　蔡遠宗
　　訴訟代理人　張元宵律師
　　複　代理人　呂思家律師
　　被　上訴人　交通部台灣鐵路管理局
　　法定代理人　徐達文
　　訴訟代理人　黃德賢律師
當事人間請求給付報酬事件，上訴人對於中華民國九十二年十一月二十八日臺灣臺北
地方法院九十二年度訴字第四五一號第一審判決提起上訴，本院於九十三年七月六日
言詞辯論終結，判決如下：
    主      文
上訴駁回。
第二審訴訟費用由上訴人負擔。
    事實及理由
一、查被上訴人法定代理人原為黃德治，嗣於民國（下同）九十二年十二月二日繫屬
    本院前變更為徐達文，有被上訴人提出之行政院令附卷足參（見本院卷第一七頁
    ），並經原法院裁定承受訴訟，於法並無不合，合先敘明。
二、本件上訴人起訴主張：兩造於八十九年十二月二十日就編號八九ＬＭ─０四八一
    號運動鞋乙案簽訂契約（下稱系爭契約），約定伊先提供各型號運動鞋樣品予被
    上訴人員工丈量後，再依被上訴人所提供運動鞋型號數量套量（含特殊尺寸型號
    ），及被上訴人規範之材質、規格，製作樣品予被上訴人簽認同意後，始製作系
    爭運動鞋交付予被上訴人，價金（含稅）為新台幣（下同）二百零一萬二千八百
    五十元。惟因被上訴人遲延交付其員工鞋樣型號套量統計表，致伊所備之鞋底素
    材擱置時間過長與空氣接合變化，使製成品不夠均勻，有少部分鞋底之抗拉強度
    及伸長率未達標準，致伊先後於九十年八月四日及同年九月十四日交貨後，依系
    爭契約所附運動鞋採購規範第五點規定，抽樣送經濟部標準檢驗局（下稱標準檢
    驗局）檢驗，因具有上開瑕疵而不合格，惟此非可歸責於伊，且上開瑕疵非關重
    要，並不影響其安全及需求，系爭鞋底拆換花費亦過鉅，復已逾被上訴人得主張
    瑕疵之除斥期間，而系爭契約既屬製造物供給契約，依民法第四百九十三條第三
    項、四百九十四條、三百五十九條規定，伊自得請求被上訴人減價收受，爰依系
    爭契約，求為命被上訴人應給付伊價金二百零一萬二千八百五十元加計法定遲延
    利息之判決，並陳明願供擔保請准宣告假執行。原審為上訴人敗訴之判決，上訴
    人聲明不服，提起上訴，並於本院減縮訴之聲明，請求廢棄原判決駁回伊後開請
    求之部分，及被上訴人應給付伊一百九十七萬五千零五十元加計法定遲延利息，
    並陳明願供擔保請准宣告假執行。
三、被上訴人則以：系爭契約固係依政府採購法規定辦理招標，惟性質上仍屬單純貨
    物買賣，且上訴人應依合約規定抽樣檢驗合格後始得交貨，又系爭瑕疵並非因伊
    交付套量統計表遲延所致，乃系爭運動鞋係工作安全用鞋，如減價收受將有安全
    顧慮，而上訴人交付之貨品既有瑕疵，經伊通知補正未果，伊已依伊之「財物採
    購投標須知暨契約條款」第十三條13.1.1規定（下稱系爭投標須知暨契約條款第
    十三條規定），於九十二年二月十九日解除契約，上訴人猶請求價金即無理由等
    語，資為抗辯，而聲明駁回上訴人之訴及假執行之聲請，並陳明如受不利判決，
    願准供擔保免為假執行。
四、查上訴人主張兩造於八十九年十二月二十日簽訂系爭契約，約定上訴人依被上訴
    人提出之員工鞋樣型號，及被上訴人規範之規格、材質，製作系爭運動鞋交付予
    被上訴人，價金（含稅）為二百零一萬二千八百五十元。嗣上訴人製作之系爭貨
    品，先後二次經抽樣送標準檢驗局檢驗，均因具有上開瑕疵而不合格，而被上訴
    人迄未給付價金等情，業據上訴人提出系爭契約（含招標、投標及簽約三用表格
    、投標廠商報價單、被上訴人運動鞋採購規範）、送貨單、標準檢驗局試驗報告
    二件為證（見原審卷第九至二三頁），復為兩造所不爭執，自堪信為真實。
五、上訴人復主張系爭瑕疵非可歸責於伊，系爭鞋底拆換花費過鉅，亦已逾被上訴人
    得主張瑕疵之除斥期間，伊自得請求被上訴人減價收受等語，則為被上訴人所否
    認，並以前詞置辯，是本院所應審究者，核為：系爭瑕疵之產生，是否因被上訴
    人交付套量統計表遲延所致？被上訴人於九十二年二月十九日解除契約，是否合
    法？已否逾除斥期間？有無顯失公平？上訴人請求減價收受有無理由？
六、經查：
  (一)依系爭契約一部分中之「投標廠商報價單」備註條款第二點約定：「得標商（即
    上訴人）於簽約後天內免費提供依CNS4800  S1093足掌周徑EEE（男子用)各型
    號樣品以雙計算套（不列入交貨數量）供本局（即被上訴人）員工丈量，各用
    料單位於一個月內將各型號及特殊尺寸型號需求造冊彙總送台北材料廠通知得標
    商於通知日起日內一次交清；特殊尺寸型號由員工自行提供鞋樣板並由各用料
    單位彙送台北材料廠通知得標商。」（見原審卷第十一頁），及「臺灣鐵路管理
    局運動鞋採購規範」第三點「顏色型式：承商應參照本局樣品規定，檢送顏色型
    式樣品乙雙，經簽認定同意（作為交貨時顏色型式檢驗之依據）後，始得生產」
    、第五點「抽樣：廠商交貨後，：：：抽驗之成品全部合格，始得驗收，其中有
    一雙不合格，即全部退貨」、第六點「：：：(二)交貨三個月內，發現運動鞋有缺
    陷，廠商應負責於通知後十五天內換新」（見原審卷第十三頁）等情以觀，系爭
    契約既係由上訴人先提供固定型號樣品供被上訴人員工丈量，再依被上訴人提供
    其員工運動鞋型號數量套量（含特殊尺寸型號），及自備材料，依被上訴人規範
    之材質、規格，製作運動鞋，並將完成之工作物即運動鞋所有權移轉予被上訴人
    ，核其性質，容屬「製造物供給契約」，且非單純著重於工作物財產權之移轉，
    應認係買賣及承攬之混合契約。惟不論系爭契約之性質為何，均無礙其有契約自
    由原則之適用。
  (二)上訴人固主張系爭鞋底之抗拉強度及伸長率未達標準之瑕疵係因被上訴人交付套
    量統計表遲延所致，且非重大，依民法第三百五十九條、第四百九十四條規定，
    被上訴人不得解除契約云云。惟此為被上訴人所否認，且查：
    1.上訴人未能舉證證明其係於何時備妥材料、就該材料已於適當之保存下、以及
      系爭瑕疵之產生確實係因接觸空氣過久所生等論理上必然之間接事實，是其主
      張系爭瑕疵之產生乃因被上訴人交付套量統計表遲延所致，而可歸責於被上訴
      人云云，即不足採。
    2.系爭運動鞋，於「臺灣鐵路管理局運動鞋採購規範」次頁即明確記載為「台灣
      鐵路管理局規範『安全配備』」（見原審卷第十三頁），是被上訴人抗辯系爭
      運動鞋乃為其所屬調車工人、鐵道維修、修理有關電氣設備者工作時使用所採
      購之工作安全用鞋等語，即非全不足採，復參酌被上訴人就系爭運動鞋，無論
      材質、型式、針距、鞋面鞋底之強度、拉伸、膠著力、硬度、縫線均詳加規範
      ，復要求保固一年及發現有瑕疵時即得換新等情以觀（參見原審卷第十三頁所
      附上開規範記載），益徵被上訴人抗辯非虛，否則被上訴人要無須就上開事項
      詳予規範，並要求予以保固一年之理，顯見系爭運動鞋如果未達到標準，將致
      被上訴人前揭員工於使用時，有安全之顧慮，自難謂系爭瑕疵非屬重大。至於
      財團法人鞋類暨運動休閒科技研發中心固認系爭運動鞋仍可穿著使用，有該中
      心九十二年九月二十九日鞋技銓檢字第二二０號函附卷可佐（見原審卷第一０
      八頁），惟查該中心前函並未將系爭運動鞋使用對象及係安全設備乙節列入考
      量，此觀原法院請求鑑定函及上開鑑定函內容即明（見原審卷第一０六、一０
      八頁），即不得遽以上開鑑定函文內容即謂系爭瑕疵非屬重大，要不足據以為
      上訴人有利之認定。是上訴人主張被上訴人解除系爭契約即顯失公平，僅得請
      求減少價金云云，亦難遽採。
  (三)本件姑不論系爭瑕疵是否重大，系爭運動鞋經抽驗二次均驗收不合格，經被上訴
    人通知補正換交，惟上訴人以修補需費過鉅而拒絕補正等情，既為兩造所不爭執
    ，則依系爭投標須知暨契約條款第十三條13.1.1約定：「立約廠商履約，有下列
    過失或違約情形之一，本局得以書面通知立約商終止或解除契約：：：十、查驗
    或驗收不合格，且未於通知期限內依規定辦理者。：：：」，應認被上訴人亦已
    取得系爭契約所約定上開解除契約之權利。
  (四)雖上訴人主張系爭投標須知暨契約條款非屬契約之一部分，伊並不知有此內容，
    且伊於九十年九月十四日即交付系爭運動鞋予被上訴人，被上訴人遲於九十二年
    二月十九日始解除契約，已逾民法第三百六十五條規定解除權之除斥期間云云。
    然查：
    1.依上訴人所提「招標、投標及簽約三用表格」中之招標文件欄，即記明係：『
      (1)「招標、投標及簽約三用表格」及廠商報價單(2)備註條款(3)招標規範(4)「臺
      灣鐵路管理局採購投標須知暨契約條款」』，顯見當初招標文件中已含上開採
      購投標須知暨契約條款，且應係經被上訴人大量印製，用以供一般廠商招標使
      用，衡諸常情，應認上訴人對系爭投標須知暨契約條款業有認識，兩造間確有
      存在以被上訴人提供之採購投標須知暨契約條款為契約內容一部分之合意，上
      訴人謂其不知有上開條款，其亦未詳加閱覽，且未附於系爭契約，自非契約之
      一部云云，顯不足取。
    2.系爭運動鞋固於九十年九月十四日經上訴人送至被上訴人處，惟系爭運動鞋既
      有如上之瑕疵，而未達兩造約定之特殊品質，核屬非依債之本旨所為之給付；
      且依上開「臺灣鐵路管理局運動鞋採購規範」第五點約定，於上訴人交貨後，
      尚待抽驗之成品全部合格，始得驗收，乃系爭運動鞋既經抽樣未能通過檢驗，
      已如前述，顯見就被上訴人而言，殊難認其已有受領上訴人所交付之物之意，
      自難謂兩造就系爭運動鞋已有交付之合意。本件尚無民法第三百六十五條規定
      之適用，是上訴人主張被上訴人已逾其瑕疵主張之六個月除斥期間云云，要難
      採信。
    3.上訴人復主張採購投標須知暨契約條款第十三條13.1.1規定違反民法第四百九
      十四條及第三百五十九條強制規定而無效云云。然查當事人容有締約之自由意
      志，且得事先衡量契約約定之效果，是如當事人就瑕疵擔保得解除契約之要件
      因特別注重標的物之品質，另行以契約規範而未如民法第四百九十四條及第三
      百五十九條般以瑕疵是否重大為得否解除契約之依據，當經過評量而認為可行
      ，始為締約，於法自無不可，亦難認有顯失公平之情形。是系爭契約既係依政
      府採購法規定辦理招標，上訴人於訂定系爭契約時既有決定是否投標之自由意
      志，而上開條款約定復已列為招標文件，並為上訴人所明知，參酌被上訴人就
      系爭運動鞋應有之品質有相當程度之要求，以作為其員工之安全配備，則此時
      基於個別契約特殊之需求，就瑕疵擔保部分另為如上開契約條款之約定，並經
      上訴人以自由意志與之締約，應認被上訴人自依上開契約條款約定解除系爭契
      約，並無顯失公平之情形，於法自無不合，此時即無民法第四百九十四條但書
      及第三百五十九條但書相關規定之適用，是上訴人主張被上訴人僅得減少價金
      ，不得解除契約云云，自屬無據。
  (五)又被上訴人業於九十二年二月十九日以九十二材採（機電）字第一二一七號函，
    說明因上訴人交貨檢驗不合格，經換交兩次仍不合格，復未依被上訴人函文說明
    是否願依契約續予換交，而依系爭投標須知暨契約條款第十三條規定通知上訴人
    解除契約等情，有該函在卷可憑（見原審卷第四二頁），復為兩造所不爭執，是
    系爭貨品經抽驗為不合格，上訴人復未於通知期限內依規定辦理換交補正，則被
    上訴人依採購投標須知暨契約條款之約定解除契約，於法即無違誤。
七、綜上所述，系爭契約既經被上訴人合法解除，從而上訴人依據契約關係，請求被
    上訴人給付一百九十七萬五千零五十元加計法定遲延利息，即屬無據，不應准許
    。其假執行之聲請亦失所附麗，應併予駁回。原審為上訴人敗訴之判決，及駁回
    其假執行之聲請，並無不合。上訴意旨指摘原判決不當，求予廢棄改判，為無理
    由，應予駁回。
八、本件事證已臻明確，兩造其餘攻擊、防禦方法及所為之立證，經核與判決之結果
    不生影響，爰不逐一論述，併予敘明。
據上論結，本件上訴為無理由，依民事訴訟法第四百四十九條第一項、第七十八條，
判決如主文。
中　　　華　　　民　　　國　　九十三　　年　　　七　　　月　　二十  　　日
                              民事第十七庭
                                  審判長法  官  黃  騰  耀
                                        法  官  楊  絮  雲
                                        法  官  黃  莉  雲
正本係照原本作成。
如不服本判決，應於送達後二十日內向本院提出上訴書狀，其未表明上訴理由者，應
於提出上訴後二十日內向本院補提理由書狀（均須按他造當事人之人數附繕本）上訴
時應提出委任律師或具有律師資格之人之委任狀；委任有律師資格者，另應附具律師
資格證書及釋明委任人與受任人有民事訴訟法第四百六十六條之一第一項但書或第二
項（詳附註）所定關係之釋明文書影本。
中　　　華　　　民　　　國　　九十三　　年　　　七　　　月　　二十二　　日
　　　　　　　　　　　　　　　　　　　　書記官  秦  仲  芳
附註：
民事訴訟法第四百六十六條之一（第一項、第二項）：
對於第二審判決上訴，上訴人應委任律師為訴訟代理人。但上訴人或其他法定代理人
具有律師資格者，不在此限。
上訴人之配偶、三親等內之血親、二親等內之姻親，或上訴人為法人、中央或地方機
關時，其所屬專任人員具有律師資格並經法院認為適當者，亦得為第三審訴訟代理人
。
